【裁判字號】    88,上更(一),728
【裁判日期】    890222
【裁判案由】    毒品危害防制條例
【裁判全文】
臺灣高等法院刑事判決                        八十八年度上更(一)字第七二八號
    上  訴  人
    即  被  告  甲○○
    選任辯護人  葉海萍
                蘇美玲
右上訴人，因毒品危害防制條例（原案由違反麻醉藥品管理條例）案件，不服臺灣板
橋地方法院八十六年度訴緝字第五六號，中華民國八十六年五月二十二日第一審判決
（起訴案號：臺灣板橋地方法院檢察署八十四年度偵字第二一六六八號）提起上訴，
判決後，經最高法院發回更審，本院判決如左：
    主  文
原判決撤銷。
甲○○無罪。
    理  由
一、公訴意旨略以：被告甲○○與其同居人游詔涵（游詔涵非法販賣化學合成麻醉藥
    品部分，經本院另案判處有期徒刑五年六月確定），基於共同營利之犯意聯絡，
    由游詔涵在臺北縣中和市○○路○段八十五巷八號五樓頂加蓋住處，向綽號「阿
    明」之不詳姓名之人，以每三兩約新臺幣（下同）十萬元價格，販入安非他命後
    ，予以分裝為小包，而於八十三年五十六月間某日，在上開住處向蕭良桃（綽號
    「童姐」，已另案判決有罪確定）各別購買價格約五、六百元之皮夾各一個後，
    由游詔涵當場交付安非他命一小包予蕭良桃以抵充皮夾價款。嗣於八十三年十一
    月廿七日十二時十分許，在上開住處為苦查獲，並扣得安非他命廿四包、電子秤
    一台、吸食器二組：玻璃吸管十支、橡膠吸管五條及塑膠袋九百三十七只。因認
    被告涉有條例第十三條之一第二項第一款之非法販賣化學合成麻醉藥品罪嫌。
二、按犯罪事實，應依證據認定之，無撜據不得推定其犯罪事實；不能證明被告犯罪
    者，應諭知無罪之判決，刑事訴訟法第一百五十四條、第三百零一條第一項分別
    定有明文。又認定不利於被告之事實，須依積極證據，苟積極證據不足為不利於
    被告事實之認定時，即應為有利於被告之認定，更不必有何有利之證據（最高法
    院三十年上字第八一六號判例意旨參照）。
三、本件公訴人起訴上訴人即被告涉有前揭非法販賣化學合成麻醉藥品罪嫌，係以同
    案被告游詔涵於原審法院另案審理時坦承不諱，核與證人蕭良桃結證情節相符、
    有臺灣板橋地方法院八十三年度訴字第三０三０號審判筆錄附卷可稽，且有扣案
    之安非他命、電子秤等物扣案可佐為論據。
四、訊據被告否認有被訴之非法販賣化學合成麻醉藥品犯行，辯稱：證人蕭良桃於臺
    灣板橋地方法院八十三年度訴字第三０三０號游詔涵違反麻醉藥品管理條例一案
    中，八十四年五月九日證稱：「我是擺地攤的．．，我叫他「阿不拉」（即游詔
    涵）去年五、六月去過他家兩次，去吸安非他命．．，第一次是姓「小曾」或叫
    小惠（嗣更正為小萍）的帶我去的，小惠說那邊有安可以吸，第一次去，阿不拉
    拿裝的安非他命的吸食器給小惠，再交給我吸，第二次我自己去，．他命了一小
    包安非命給我吸，沒向我收錢，皮夾錢我也不好意思收」，游詔涵於八十四年五
    月十一日訊問時供稱：「她（指蕭良桃）來過我興南路家兩次，第一次來，送我
    和王青春各一皮夾，我用剩的一點點安非他命拿給她帶走」，蕭良桃亦供稱：「
    我有在該處吸安，所以也不好意思收錢」，游詔涵及證人李進祥於當日庭訊一致
    供稱二人曾有互相贈送安他命給對方吸食之行為，在在證明游詔涵確有以安非他
    命招待友人之習慣，參諸蕭良桃於該案及本案中先後多次供承「伊不好意思收取
    皮包錢」亦足證該二人就皮包與安非他命，並無互為抵充價金之意思，自無販賣
    或互易之性質，而屬贈與之性質，否則何來「不好意思」可言。再參諸上開庭訊
    蕭良桃所供：「他（指被告）有在家，但是游詔涵向我買皮包，安非他命也是他
    交給我的」，更足以證明被告並未參與上開物品之授受行為，此外游詔涵警訊及
    審理中復一再供稱被告確無任何販賣安非他命行為，反供稱被告曾為了販賣安他
    命之事而與其吵架之事，均在在足證被告確係受冤枉等語。
五、本件被告自警局偵訊時起，即堅決否認有上開非法販賣安非他命之犯行，經查：
    （一）游詔涵於八十三年十一月二十七日警局偵訊時供稱被告沒有參與，亦未協
          助販賣安非他命等語（見偵卷第四八、四九頁），游詔涵於另案亦僅承認
          非法吸用安非他命，而否認有前開非法販賣安非他命之犯行，此觀之卷附
          臺灣板橋地方法院八十三年度訴字第三０三０號刑事判決甚明，其並未供
          承上開事實。其於本院前審時供稱：「是我向她（指蕭良桃）買二個皮包
          請她送至我家，那時我有吸安非他命，而她也有用安非他命，之前我有給
          她一點安非他命，我們一起吸用，所以後來送皮包來，我問她多少錢，她
          說不用錢送給我，王青春在蕭女送來皮包，有出來看一下，但她不喜歡，
          一下子就回房間了」等語（見八十六年度上訴第三一一四號卷第六十四頁
          反面）。游詔涵亦始終否認被告有參與非法販賣安非他命之事實，復稱被
          告．因其販賣安非他命而與其吵架（見八十三年十一月二十八日檢察官訊
          問筆錄）；扣案之安非他命、電子秤及塑膠袋等均為其所有，與被告無涉
          等語（見八十三年十一月二十七日警局偵訊筆錄），則其供述自非適於資
          為斷定被告上開犯罪之證據。
    （二）證人蕭良桃於台灣板橋地方法院八十三年度訴字第三０三０號審理中僅證
          稱游詔涵和被告各選了一個皮包，每個市價五、六百元，游詔涵拿了一小
          包安非他命給伊吸用，因沒有向伊收錢，伊也不好意思向游詔涵收皮包的
          價錢等語（見八十四年五月九日訊問筆錄）。其於本院前審結證稱：「我
          與游詔涵是因吸安認識的朋友，游詔涵說要買皮包，我即送去他家，因我
          們是吸安的朋友，所以我去時他拿出安非他命請我一起吸，吸後，我即拿
          出皮包，王青春有出來看一下，我在吸安時，王青春在場知道，我因之前
          游詔涵有請我吸安非他命，不好意思，所以把皮包送給游詔涵，沒收錢」
          等語（見八十六年度上訴第三一一四號第六十五頁）。亦未確切以安非他
          命之價款抵充所購買皮包價錢，被告有與游詔涵共同販售一小包安非他命
          予蕭良桃之犯行，其上開證詞已不足以證明被訴之事實。
    （三）扣案之安非他命、電子秤及塑膠袋等物，均係游詔涵所有，據其於八十三
        年十一月二十七日警局偵訊筆錄供明，被告堅決否認係其所有，則扣案之證
        物，亦不足資為認定被告犯罪之證據。
    （四）游詔涵非法販賣安非他命之地點雖係在被告租住之處，惟查無證據足認被
          告與游詔涵有何犯意聯絡及行為分擔，尚不能據此即認定被告有與游詔涵
          共同非法販賣安非他命之犯行。
    （五）此外，復查無證據足認被告有被訴之非法販賣化學合成麻醉藥品犯行，不
          能證明被告犯罪，自應依法為被告無罪之諭知。
六、綜上所述，原審據以論罪科刑，尚有未合。被告上訴意旨否認犯罪，解指摘原判
    決不當，為有理由，應由本院予以撤銷改判，依法諭知被告無罪之判決。
據上論斷，應依刑事訴訟法第三百六十九條第一項前段、第三百六十四條、第三百零
一條第一項，判決如主文。
本案經檢察官陳吉穗到庭執行職務。
中      華      民      國    八十九    年      二      月    二十二    日
                                臺灣高等法院刑事第三庭
                                    審判長法  官
                                          法  官
                                          法  官
得上訴。


司法院資訊處製作；財團法人民間司法改革基金會備份。
